【裁判字號】    97,審訴,901
【裁判日期】    970731
【裁判案由】    毒品危害防制條例
【裁判全文】
臺灣桃園地方法院刑事判決             97年度審訴字第901號
公  訴  人  臺灣桃園地方法院檢察署檢察官
被      告  甲○○
上列被告因違反毒品危害防制條例案件，經檢察官提起公訴（97
年度毒偵字第1409號），被告於審理中為有罪之陳述，經告知簡
式審判程序之旨，並聽取當事人之意見後，本院裁定改行簡式審
判程序，茲判決如下：
    主  文
甲○○施用第一級毒品，累犯，處有期徒刑捌月。
    事  實
一、甲○○於民國89年間因施用毒品案件，經依本院以89年度毒
    聲字第3990號裁定送觀察、勒戒後，認有繼續施用毒品之傾
    向，再經本院以89年度毒聲字第4283號裁定送強制戒治，復
    經本院以89年度毒聲字第6880號裁定停止戒治，所餘期間交
    付保護管束，於90年7 月6 日強制戒治期滿，由臺灣桃園地
    方法院檢察署檢察官以該署90年度戒偵字第1117號為不起訴
    處分確定。又於92年間因施用毒品案件，經本院以92年度毒
    聲字第3740號裁定送強制戒治，並經檢察官提起公訴，經本
    院以93年度訴字第177 號判決判處有期徒刑7 月確定。再於
    93年間因竊盜案件，經本院以94年度簡上字第5 號判處有期
    徒刑5 月確定，復於94年間因施用毒品案件，經本院以94年
    度訴字第709號判決判處有期徒刑8月確定，以上二罪經本院
    以95年度聲字第115號裁定應執行有期徒刑1年確定，於93年
    11月24日起接續執行前開有期徒刑7月、1年，至95年5 月20
    日執行完畢；於95年間因施用毒品案件，經本院以95年度訴
    字第2275號判決判處有期徒刑10月確定，並經本院以96年度
    聲減字第678號裁定減刑為有期徒刑5月確定，於96年10月27
    日執行完畢（於本案皆構成累犯）。詎仍不知悔改，復基於
    施用第一級毒品海洛因之犯意，於96年11月21日下午2 時許
    ，在桃園縣桃園市○○路假日花市廁所內，施用第一級毒品
    海洛因1次。嗣於96年11月21日晚上9時40分許，在桃園縣桃
    園市○○路假日花市停車場鐵皮屋內，因於查緝毒品案件現
    場而為警盤查，甲○○於有偵查犯罪職權之桃園縣政府警察
    局龜山分局偵查隊員警尚未發覺其施用第一級毒品海洛因之
    犯罪事實前，主動供出上述犯行而接受裁判，始查悉上情。
二、案經桃園縣政府警察局龜山分局報告臺灣桃園地方法院檢察
    署檢察官偵查起訴。
    理  由
一、上揭犯罪事實，業據被告於警詢及本院審理時皆坦承不諱，
    且被告於96年11月21日某時許為警採集之尿液，經送驗結果
    呈嗎啡陽性反應，此有臺灣檢驗科技股份有限公司濫用藥物
    尿液檢驗報告及桃園縣政府警察局龜山分局被採尿人姓名編
    號對照表在卷可稽，被告之自白堪認與事實相符，又按92年
    7月9日新修正之毒品危害防制條例刪除二犯及三犯之規定，
    一改修法前繁雜之處遇程序，僅將施用毒品者簡化區分為初
    犯、再犯，並認施用毒品者係屬病患性犯人，以觀察、勒戒
    戒除其身癮，並以強制戒治去除其心癮。經觀察、勒戒或強
    制戒治執行完畢釋放後，若係五年後再犯該條例第10條施用
    毒品罪者，與同條例第20條第1項、第2項關於「初犯」之處
    理方式相同，檢察官應先聲請法院裁定令被告入勒戒處所觀
    察、勒戒，並視有無繼續施用毒品傾向，決定應予釋放、為
    不起訴之處分，或應聲請法院裁定令入戒治處所強制戒治；
    若係五年內「再犯」同條例第10條施用毒品罪者，依同條例
    第23條第2 項規定，檢察官則應依法追訴。觀諸該條例第20
    條第3 項之修正理由：「觀察、勒戒或強制戒治五年後再犯
    者，顯見前所實施之觀察、勒戒或強制戒治已足以遮斷其施
    用毒品之癮，為期自新及協助其戒除毒癮，對此五年後再犯
    者，爰明定仍適用初犯之規定，先經觀察、勒戒、強制戒治
    之程序。」及同條例第23條第2 項之修正理由：「為配合簡
    化施用毒品犯之刑事處遇程序，並鑑於經觀察、勒戒或強制
    戒治執行完畢釋放後五年內再犯者，其再犯率甚高，原據以
    實施之觀察、勒戒及強制戒治既已無法收其實效，自應施以
    刑事處遇。」顯然如施用毒品者係前經觀察、勒戒或強制戒
    治等治療程序執行完畢五年後，始再施用毒品之「初犯」，
    因前所執行之觀察、勒戒或強制戒治已足收戒除毒癮之效，
    自應重新執行觀察、勒戒或強制戒治等治療程序，並於治療
    程序執行完畢後，由檢察官為不起訴處分，毋庸對之追訴處
    罰；反之，在「再犯」之情形，因其先前所為治療程序顯未
    能收戒斷毒癮之效，且考量施用毒品者之再犯率偏高，乃簡
    化其刑事處遇程序，而逕予追訴處罰，不再施以治療程序。
    參酌上開立法理由，修正毒品危害防制條例就施用毒品者，
    祇於「初犯」及「五年後再犯」二種情形，有其追訴條件之
    限制，即須於初犯經觀察、勒戒或強制戒治釋放後，五年內
    均無施用毒品之行為，始能認其前所實施之觀察、勒戒或強
    制戒治已足遮斷毒癮，而得於五年後再犯時，再予適用初犯
    之規定，重行觀察、勒戒等程序。倘五年內已經再犯，被依
    法追訴處罰，縱其第三次（或第三次以上）施用毒品之時間
    在初犯釋放五年以後，即與「五年後再犯」之情形有別，且
    因已於「五年內再犯」，顯見其再犯率甚高，原實施觀察、
    勒戒或強制戒治，已無法收其實效，而無五年戒斷期之存在
    ，自無再經觀察、勒戒及強制戒治之必要，應由檢察官逕行
    起訴，始符新法修正之本旨（最高法院95年度台非字第59號
    、第65號判決意旨參照），查被告曾有事實欄一所載之施用
    毒品犯行，有臺灣高等法院被告前案紀錄表1 紙附卷可稽，
    其本件施用毒品犯行非屬「初犯」及「五年後再犯」之情形
    ，依上開說明，自應逕予論罪科刑。綜上，本件事證明確，
    被告犯行堪以認定。
二、核被告所為，係犯毒品危害防制條例第10條第1 項之施用第
    一級毒品罪。被告施用第一級毒品前非法持有第一級毒品之
    低度行為，為施用第一級毒品之高度行為所吸收，不另論罪
    。被告有事實欄所述之犯罪科刑及執行完畢紀錄，此有臺灣
    高等法院被告前案紀錄表在卷可按，被告受徒刑之執行完畢
    後，於5 年以內，故意再犯本件有期徒刑以上之罪，為累犯
    ，應依刑法第47條第1 項之規定加重其刑。按刑法第62條關
    於自首規定所謂之「發覺」，係指該管公務員已知悉犯罪事
    實並知犯罪人為何人或對其發生嫌疑時，即得謂為已發覺，
    但此項對犯人之嫌疑，仍須有確切之根據得為合理之可疑者
    ，始足當之，若單純主觀上之懷疑，要不得謂已發生嫌疑；
    又所謂知悉，固不以確知其為犯罪之人為必要，但必其犯罪
    事實，確實存在，且為該管公務員所確知，始屬相當。最高
    法院20年上字第1721號、26年渝上字第1839號、72年台上字
    第641 號、75年台上字第1634號判例分別著有明文。再自首
    ，祇以犯人在其犯罪未發覺前，向該管公務員自承犯罪而受
    裁判為已足，不以言明「自首」並「願受裁判」為必要（最
    高法院30年上字第140 號、63年台上字第1101號判例意旨）
    。經查：被告於96年11月21日晚間9 時40分許，在桃園縣桃
    園市○○路假日花市停車場內之鐵皮屋裡，適時有桃園縣政
    府警察局龜山分局偵查隊警員正在該處查緝毒品案件，因而
    為該偵查隊警員詢問是否有施用毒品行為，其當場坦承有施
    用毒品之行為，並於警詢時主動供出本案施用第一級毒品海
    洛因部分犯行等情，有該警詢筆錄在卷可考，從上述警詢筆
    錄記載可知，員警只是因為被告當時正在查緝毒品案件現場
    而上前盤查，且未當場查獲任何毒品或施用工具，只是單純
    主觀上懷疑被告可能有犯罪情事，並非當時盤查之員警即已
    發覺被告施用毒品之事實，足認被告係於有偵查犯罪職權公
    務員未發覺犯罪前，自首其施用及持有第一級毒品之犯行，
    應依刑法第62條前段之規定，就其施用第一級毒品海洛因犯
    行，減輕其刑。其併有刑之加重及減輕之犯行，依法先加後
    減之。爰審酌被告前已因施用毒品案件經觀察勒戒、強制戒
    治及處罰，本應徹底戒除毒癮，竟復施用第一級毒品海洛因
    之犯行，戕害己身，顯無悔改之意，惟犯後坦承犯行等一切
    情狀，量處如主文所示之刑。
據上論斷，應依刑事訴訟法第273條之1 第1 項、第299條第1 項
前段，毒品危害防制條例第10條第1 項，刑法第11條、第47條第
1 項、第62條前段，判決如主文。
本案經檢察官黃珮如到庭執行職務。
中    華    民    國    97    年    7     月    31    日
                      刑事庭  法  官  江振義
以上正本證明與原本無異。
如不服本判決，應於判決送達後10日內向本院提出上訴狀（應附
繕本），其未敘述上訴理由者，應於上訴期間屆滿後20日內補提
理由書狀於本院，上訴於臺灣高等法院。
                              書記官  林韡婷
中    華    民    國    97    年    7     月    31    日
本案論罪科刑法條：
毒品危害防制條例第10條
施用第一級毒品者，處 6 月以上 5 年以下有期徒刑。
施用第二級毒品者，處 3 年以下有期徒刑。


司法院資訊處製作；財團法人民間司法改革基金會備份。
